【裁判字號】    90,交訴,187
【裁判日期】    900629
【裁判案由】    公共危險
【裁判全文】
臺灣臺南地方法院刑事判決                          九十年度交訴字第一八七號
    公  訴  人  臺灣臺南地方法院檢察署檢察官
    被      告  甲○○
右列被告因公共危險等案件，經檢察官提起公訴（九十年度偵字第四七五一號），本
院判決如左：
    主  文
甲○○服用酒類，不能安全駕駛動力交通工具而駕駛，處有期徒刑參月；又駕駛動力
交通工具肇事，致人傷而逃逸，處有期徒刑拾月。應執行有期徒刑壹年。
    事  實
一、甲○○前曾因違反槍砲彈藥刀械管制條例案件，經陸軍第十軍團之軍法機關於民
    國八十七年七月十四日，判處有期徒刑三年六月，併科罰金一千元，並應於刑之
    執行完畢後強制工作三年確定（未構成累犯）。其猶不知悔改，復於九十年四月
    十八日晚間十一時許，在台南縣新市鄉之工作地點，飲用啤酒後，業已達於不能
    安全駕駛動力交通工具之程度，竟仍自該處駕駛車牌號碼三Ｍ—０四二九號之自
    用小客車，返回其位於台南縣將軍鄉西華村九十號之住處，後又駕駛該小客車前
    往台南市區拿藥。嗣於翌日即同年月十九日凌晨一時二十分許，其正沿台南市○
    ○區○○路，由北往南方向行駛，途經該路三段西濱高幹一四六號電線桿附近之
    安全島缺口，做迴轉時，因不勝酒力，駕車操控能力變差，不慎與乙○○所駕駛
    ，內載洪秀貞，沿前開安明路，由南往北方向，亦行經該缺口附近之車牌號碼二
    Ｍ─三０八七號自小客車發生碰撞，並使乘客洪秀貞受有頭部外傷之傷害（過失
    傷害部分未據洪秀貞告訴）。詎甲○○肇事致洪秀貞受傷後，竟未下車察看，或
    報警協助處理，隨即駕車加速逃離現場。後經警據報循線追查，始於同年月十九
    日凌晨三時十分許，在其台南縣將軍鄉西華村九０號之住處查獲，並測得甲○○
    之吐氣酒精濃度仍高達每公升０．二八毫克，而得知上情。
二、案經台南市警察局第三分局報請臺灣臺南地方法院檢察署檢察官偵查起訴。
    理  由
一、被告甲○○固不否認有於前述時、地，酒後駕車並與被害人乙○○之小客車發生
    碰撞之事實，然矢口否認有何酒後駕車之公共危險及肇事逃逸等犯行，辯稱：撞
擊時其正因急轉彎通過安全島缺口，其認為可能擦撞安全島，且未感覺撞到他車
    ，而本件車禍之發生，係其要迴轉時，對方來撞其小客車，非因其酒醉駕車所致
    云云。
二、經查：
    （一）右述犯罪事實，業據被害人即駕車遭被告甲○○撞及之乙○○於警訊時及
          本院審理中指述甚詳，核與另一被害人即搭乘乙○○所駕小客車之洪秀貞
          於警訊時所證述之情節相符，且被害人洪秀貞因本件車禍，而受有如事實
          欄所載之傷害，亦有財團法人奇美醫院九十年四月十九日診斷證明書一紙
          在卷足憑。
    （二）按酒精使用後對人體之影響，除造成自主神經系統亢奮，與認知功能之暫
          時性缺損外，與駕駛能力有關者，為對於移動景物的追蹤能力、經強光照
          射後恢復視力，及監視四周的注意力等，而此三種能力在夜間駕車尤其重
          要，許多人飲酒後因沒有可自覺的生理反應，以致腦部功能已缺損而仍不
          自知照常開車，此乃許多酒後駕車造成意外事故之主因之一（台北醫學院
          附設醫院精神科蔡尚穎主任論文「酒精對人體生理與行為之影響」參照）
          ，亦為刑法修正增訂第一百八十五條之三之立法理由。次按，許多研究指
          出呼氣酒精濃度達每公升０．二五毫克以上或血液中酒精濃度達０．０五
          ﹪ （五０mg/dl）以上，將使其複雜技巧障礙、駕駛能力變壞肇事率比未
          飲酒時高二倍（參見司法院第四十五、第四十六期司法業務研究會研究專
          輯刑事法律專題研究（十七）第三０七頁，中央警察大學交通學系暨交通
          管理研究所蔡中志——對飲酒不能安全駕駛之執法研究）。再者，道路交
          通安全規則第一百十四條第二款規定，汽車駕駛人飲酒後吐氣所含酒精成
          份（即濃度）超過每公升０．二五毫克以上者，不得駕車，即是基於酒精
          對人體中樞神經系統有麻醉作用，為維護安全駕駛，而為之禁止規定。另
          刑法第一百八十五條之三所稱服用酒類或其他相類之物，不能安全駕駛動
          力交通工具之公共危險條款，則屬抽像危險犯之規定，此種抽象危險犯係
          伴隨飲酒過量駕車之行為而當然成立。換言之，只需客觀上有此種行為出
          現，危險即視為存在，是否果真肇事，並不影響公共危險罪責之成立，然
          如確實因之駕車肇事，其刑責之明顯性，自更不待言。又參考德國、美國
          之認定標準，對於酒精濃度呼氣已達每公升０．五五毫克或血液濃度達０
          ．一一％以上，肇事率為一般正常人之十倍，認為已達「不能安全駕駛」
          之標準；至於上揭數值以下之行為，如輔以其他客觀事實得作為「不能安
          全駕駛」之判斷，亦認為應依刑法第一百八十五條之三之規定移送法辦處
          以刑罰，此有法務部八十八年五月十八日法八八檢字第００一六六九號函
          可資參照。
    （三）本件被告甲○○於上述時、地，酒後駕車而肇事之事實，除據其供認屬實
          外，且被告肇事經警循線查獲後，為警方人員測得之吐氣酒精濃度仍達每
          公升０．二八毫克，亦有吐氣酒精濃度測試報告表一紙附卷可按，該數值
          雖尚未達法務部所定之每公升０．五五毫克之標準，惟已超過每公升０．
          二五毫克以上，依照前開說明可知，被告業有複雜技巧障礙及駕駛能力變
          壞之情形，而依前述道路交通安全規則之規定，本不得駕車，然被告竟無
          視上開規定，猶駕車外出，嗣後並因不勝酒力，駕車操空能力變差，致迴
          轉不當而與他車發生碰撞，足證被告當時之注意力已無法集中，飲酒後確
          已影響其判斷力及肢體協調能力，故被告酒後駕車當時，業已達於不能安
          全駕駛之程度甚明。
    （四）另依醫學研究，血液酒精濃度為呼氣酒精濃度之二千一百倍至二千三百倍
          ，而人體血液酒精濃度之消減速率，為每小時減少每百公升十五至二十毫
          克等結果，有國立臺灣大學醫學院八十五年九月二十五日（八五）醫秘字
          第二０八二號函影本一份存卷可考。而本件被告甲○○係於肇事後約一小
          時五十分鐘（即一‧八三小時）後，始經警測得其吐氣酒精濃度為每公升
          ０‧二八毫克，依據對被告最有利之標準推算，則其肇事當時之呼氣酒精
          濃度約為每公升０‧三七五毫克（ 0.28 mg/l×2100÷10 ＝ 58.8mg/ml,
          58.8＋1.83×15＝86.25mg/ml, 86.25÷2300×10＝0.375mg/l）。另被告
          係於酒後駕車約四小時十分鐘（即四‧一七小時）後，始經警測得其前述
          吐氣酒精濃度值，再依據對被告最有利之標準推算，則其酒後駕車當時之
          吐氣酒精濃度則約為每公升０‧五二八毫克（ 0.28mg/l× 2100÷10 ＝
          58.8mg/ml,  58.8＋4.17×15 ＝ 121.35mg/ml, 121.35 ÷2300×10 ＝
          0.528mg/l），根據上開數值，並佐以被告酒後駕車因迴轉不當而肇事等
          客觀情事，顯見被告酒後駕車當時，業已達於不能安全駕駛之程度，實無
          疑義。
    （五）再者，由警卷所附之前述二小客車車損照片觀察可知，被告甲○○所駕駛
          之小客車之撞擊點，係位於駕駛座前方之左側車頭，而被告於警訊時亦已
          自承：其知悉與其他轎車發生車禍等語（九十年四月十九日警訊筆錄參照
          ），是被告確已明知曾於前述時、地，駕車與他車發生碰撞之事實。又被
          告之小客車左側車頭撞擊後，已嚴重凹陷受損，另被害人乙○○之小客車
          右側車頭，亦因撞擊而受有重大損傷，顯見二車撞擊當時之力道，應係相
          當強烈，而與駕車擦撞安全島所可能發生之情情形，並不相同，故被告就
          其駕車肇事，而將造成他車車內人員受傷之事實，亦難委為不知。末查，
          被告駕車肇事，致被害人洪秀貞受傷後，竟未下車察看，隨即駕車逃離現
          場，是其有於駕車肇事致人受傷後，逕行逃逸之行為，亦屬顯然。
    （六）綜上所述可知，被告甲○○前述所辯，應係犯後畏罪卸責之詞，不足採信
          。此外，復有台南縣警察局舉發違反道路交通管理事件通知單、道路交通
         事故調查報告表、刑法第一百八十五條之三案件測試觀察記錄表各一紙及
          現場照片七張存卷足憑，是本件事證已甚明確，被告酒後駕車之公共危險
          及肇事逃逸等犯行，均堪認定。
三、核被告甲○○所為，係犯刑法第一百八十五條之三之重大違背安全駕駛罪及同法
    第一百八十五條之四之駕車肇事逃逸罪。又被告所犯上開二罪間，犯意不同，行
    為互殊，應予分論併罰。本院審酌被告犯罪之動機、目的，其生活狀況、智識程
    度，本件犯罪所生之危險、損害，以及被告酒後駕車，業已嚴重危害交通安全，
    且於肇事致人受傷後，竟駕車逃逸，其惡性亦非輕微，且其先前即曾因違反槍砲
    彈藥刀械管制條例案件，經陸軍第十軍團之軍法機關於八十七年七月十四日，判
    處有期徒刑三年六月，併科罰金一千元，並應於刑之執行完畢後強制工作三年確
    定等情，亦有警卷所附之刑案資料作業個別查詢報告表一份載名可考，該行為雖
    未構成累犯，但足見其品行非佳，而其犯罪後矢口否認所為，飾詞卸責，犯後態
    度尚非良好等一切情狀，分別量處如主文所示之刑，並定其應執行之刑，以資懲
    儆。
據上論斷，應依刑事訴訟法第二百九十九條第一項前段，刑法第一百八十五條之三、
第一百八十五條之四、第五十一條第五款，判決如主文。
中      華      民      國      九十      年    六    月       二十九   日
                                 臺灣臺南地方法院交通法庭
                                     法  官    陳  志  成
右正本證明與原本無異。
如不服本判決，應於判決送達後十日內向本院提出上訴狀( 應附繕本 )。
書記官
中華民國八十九年月日
附錄本案論罪科刑法條全文：
刑法第一百八十五條之三
服用毒品、麻醉藥品、酒類或其他相類之物，不能安全駕駛動力交通工具而駕駛者，
處一年以下有期徒刑、拘役或三萬元以下罰金。
刑法第一百八十五條之四
駕駛動力交通工具肇事，致人死傷而逃逸者，處六月以上五年以下有期徒刑。


司法院資訊處製作；財團法人民間司法改革基金會備份。
